臺灣高雄地方法院刑事判決　　　　　100年度審交訴字第139號
公　訴　人　臺灣高雄地方法院檢察署檢察官
被　　　告　陳水生
上列被告因公共危險等案件，經檢察官提起公訴（100 年度調偵
字第672 號），本院以簡式審判程序審理，判決如下：
    主  文
陳水生犯過失傷害罪，處有期徒刑月；又犯肇事致人傷害逃逸
罪，累犯，處有期徒刑捌月。應執行有期徒刑拾月。
    事  實
一、陳水生前因公共危險案件，經法院判處有期徒刑3 月確定，
    於民國99年1 月28日易科罰金執行完畢。陳水生未考領普通
    重型機車駕駛執照，依規定不得駕駛重型機車，仍於99年11
    月9 日22時25分許，騎乘車牌號碼ＧＪ6-357 號普通重型機
    車，沿高雄縣鳳山市（現改制為高雄市鳳山區○○○路由東
    往西方向行駛，行經該路與瑞進路之交岔路口時，本應注應
    注意車前狀況，並隨時採取必要之安全措施，而依當時天候
    晴，夜間有照明，柏油路面乾燥無缺陷，無障礙物且視距良
    好，並無不能注意之情事，即貿然前行，適有蔡麗雅騎乘車
    牌號碼Ｈ5 Ｘ-568號普通重型機車，同向行駛在前，陳水生
    因煞避不及而發生碰撞，致蔡麗雅人車倒地因而受有左髖部
    鈍挫傷、左腳擦傷之傷害。詎陳水生於前述駕車肇事後，明
    知駕駛上開動力交通工具肇事致人受傷或死亡，應即採取救
    護或其他必要之措施，向警察機關報告不得駛離，更已知悉
    蔡麗雅受傷，竟未對蔡麗雅施以必要之救助，亦未報警留待
    現場處理，即另行起意駕駛前揭機車逃逸離開現場。嗣經路
    人記下車號報警處理，始循線查悉上情。
二、案經高雄縣（現改制為高雄市）政府警察局鳳山分局移送臺
    灣高雄地方法院檢察署檢察官偵查起訴。
    理  由
一、本件被告陳水生所犯為死刑、無期徒刑、最輕本刑為3 年以
    上有期徒刑以外之罪，其於準備程序進行中，就被訴事實為
    有罪之陳述，經本院告知簡式審判程序之旨，並聽取當事人
    之意見後，合議庭認宜進行簡式審判程序，爰依刑事訴訟法
    第273 條之1 第1 項規定，裁定由受命法官獨任進行簡式審
    判程序，合先敘明。
二、前揭事實，業據被告於本院審理時坦承不諱，並經證人即告
    訴人蔡麗雅於警詢及偵查中證述綦詳，且有財團法人高雄長
    庚紀念醫院診斷證明書、道路交通事故現場圖及道路交通事
    故調查報告表(一)、(二)各1 份在卷可稽，足徵被告之自白核與
    事實相符，堪予採信。按汽車行駛時，駕駛人應注意車前狀
    況，並隨時採取必要之安全措施，道路交通安全規則第94條
    第3 項定有明文。被告駕駛上開機車，理應知悉上開道路交
    通安全相關規定之注意義務，且依當時天候晴、夜間有照明
    、無障礙物及視距良好等情形，並無不能注意之情事，詎其
    應注意、能注意而疏未注意，進而肇致本件交通事故，造成
    告訴人受有前開傷害，從而被告前揭過失行為與告訴人所受
    傷害結果二者間具有相當因果關係，應足採認。本件事證明
    確，被告前揭過失傷害及肇事逃逸之犯行均堪認定，俱應依
    法論科。
三、核被告所為，係犯刑法第284 條第1 項前段過失傷害罪、第
    185 條之4 肇事致人傷害逃逸罪。又被告所犯上開過失傷害
    罪及肇事致人傷害逃逸罪二者間犯意各別，罪名互殊，應予
    分論併罰。又被告前有如事實欄所示犯罪科刑及執行情形，
    有上開前案紀錄表可按，其於受徒刑之執行完畢後，5 年以
    內故意再犯本件有期徒刑以上之肇事致人傷害逃逸罪，為累
    犯，應依刑法第47條第1 項就肇事致人傷害逃逸罪部分加重
    其刑。另被告為重型機車駕駛人，無駕駛執照，有證號查詢
    機車駕駛人資料1 份在卷可參，其因而肇事致告訴人受傷，
    就其所犯過失傷害罪部分，應依道路交通管理處罰條例第86
    條第1 項規定，加重其刑。本院審酌被告未考取適當之駕駛
    執照仍駕車行駛，且因未遵守道路交通安全規則，肇致本件
    交通事故，使告訴人受有上述傷害，並兼衡其過失程度非微
    ，且於肇事後竟不知及時予以傷者必要之救助或報警處理，
    反而逃離現場，極易使傷者失卻第一時間之救治機會，實無
    可取；另念其犯後於本院坦承犯行，然未與告訴人達成和解
    ，賠償其損害，及其犯罪動機、智識程度等一切情狀，分別
    量處如主文所示之刑，並定其應執行之刑，以資懲儆。
據上論斷，應依刑事訴訟法第273 條之1 第1 項、第299 條第1
項前段，道路交通管理處罰條例第86條第1 項，刑法第185 條之
4 、第284 條第1 項前段、第47條第1 項、第51條第5 款，刑法
施行法第1 條之1 ，判決如主文。
本案經檢察官余彬誠到庭執行職務。
中    華    民    國   100    年    7     月    13    日
                  刑事第十庭  法  官  楊佩蓉
以上正本證明與原本無異。
如不服本判決應於收受送達後10日內向本院提出上訴書狀，並應
敘述具體理由；如未敘述上訴理由者，應於上訴期間屆滿後20日
內向本院補提理由書（均須按他造當事人之人數附繕本）「切勿
逕送上級法院」。
中    華    民    國   100    年    7     月    13    日
                              書記官  陳蓉柔
附錄本判決論罪科刑之法條：
中華民國刑法第185條之4
駕駛動力交通工具肇事，致人死傷而逃逸者，處6 月以上5 年以
下有期徒刑。
中華民國刑法第284條
因過失傷害人者，處6 月以下有期徒刑、拘役或5 百元以下罰金
，致重傷者，處1 年以下有期徒刑、拘役或5 百元以下罰金。
從事業務之人，因業務上之過失傷害人者，處1 年以下有期徒刑
、拘役或1 千元以下罰金，致重傷者，處3 年以下有期徒刑、拘
役或2 千元以下罰金。